臺灣高等法院花蓮分院刑事判決　　　110年度原上更一字第6號
上　訴　人
即　被　告　傅子建



選任辯護人　吳明益律師(法扶律師)　　　　　　
上列上訴人因違反毒品危害防制條例案件，不服臺灣花蓮地方法
院109年度原訴字第5號中華民國109年4月16日第一審判決（起訴
案號：臺灣花蓮地方檢察署108年度偵字第5247號），提起上訴
，本院判決如下：
    主  文
原判決撤銷。
傅子建共同犯意圖販賣而持有第二級毒品罪，處有期徒刑5年6月
。未扣案之不詳廠牌行動電話1支（含門號0000000000之SIM卡1
張）沒收，於全部或一部不能或不宜沒收時，追徵其價額。
    犯罪事實
一、傅子建明知甲基安非他命屬毒品危害防制條例(下稱毒品條
    例)第2條第2項第2款列管之第二級毒品，任何人不得非法持
    有、販賣。其知悉徐俊傑欲購入第二級毒品甲基安非他命供
    販賣以營利，仍與徐俊傑共同基於意圖販賣而持有第二級毒
    品甲基安非他命之犯意聯絡，於民國108年6月17、18日某時
    ，由傅子建以門號0000000000號行動電話，代為聯繫年籍不
    詳、綽號「阿庭」之成年男子(下稱「阿庭」)，洽談購買甲
    基安非他命事宜及磋商價格。俟商議既定，於108年6月18日
    下午2時44分後某時，由徐俊傑開車至傅子建位於○○縣○
    ○鄉○○村○○路住處(下稱傅子建住處)搭載傅子建，並於
    途中先交付新臺幣（下同）1萬4千元予傅子建，待駛至○○
    縣○○鄉○○○夜市旁某全家超商附近，傅子建隨即獨自下
    車，向「阿庭」拿取甲基安非他命1包（重量約8.5公克，以
    下亦稱本案毒品），並將上開價金全數交予「阿庭」後，再
    返回徐俊傑車上，將本案毒品全數交予徐俊傑，以供其伺機
    對外販賣牟利。
二、案經花蓮縣警察局花蓮分局(下稱花蓮分局)報告臺灣花蓮地
    方檢察署(下稱花蓮地檢署)檢察官偵查起訴。
    理  由
壹、程序事項
一、本院審理範圍
(一)刑事訴訟法(下稱刑訴法)第348條規定，業於110年6月16日
    修正公布，並自同年月18日生效施行。修正前規定：「上訴
    得對於判決之一部為之；未聲明為一部者，視為全部上訴(
    第1項)。對於判決之一部上訴者，其有關係之部分，視為亦
    已上訴(第2項)。」修正後則規定：「上訴得對於判決之一
    部為之(第1項)。對於判決之一部上訴者，其有關係之部分
    ，視為亦已上訴。但有關係之部分為無罪、免訴或不受理者
    ，不在此限(第2項)。上訴得明示僅就判決之刑、沒收或保
    安處分一部為之(第3項)。」又同日修正公布施行之刑訴法
    施行法第7條之13規定：「中華民國110年5月31日修正通過
    之刑事訴訟法施行前，已繫屬於各級法院之案件，於施行後
    仍適用修正前刑事訴訟法第348條規定；已終結或已繫屬於
    各級法院而未終結之案件，於施行後提起再審或非常上訴者
    ，亦同。」本件係被告不服提起上訴，於109年6月15日繫屬
    本院，依上開規定意旨，應適用修正前之刑訴法第348條第1
    項規定。
(二)對於本案之判決提起上訴者，其效力及於相關之沒收判決，
    刑訴法第455條之27第1項前段定有明文。本件被告雖僅對本
    案判決提起上訴，然依刑訴法第455條之27第1項前段及修正
    前刑訴法第348條第1項規定，上訴效力應及於本案沒收部分
    ，本院自得併予審理。
二、證據能力取捨之意見
    本判決以下所引用之被告以外之人於審判外作成之供述證據
    ，公訴檢察官、被告及辯護人知有刑訴法第159條第1項不得
    為證據之情形，然均同意有證據能力(本院卷第160頁至第16
    2頁，本院109年度原上訴字第36號卷《下稱前審卷》第93頁
    )；本院審酌上開證據資料製作時之情況，尚無違法不當及
    證明力明顯過低之瑕疵，亦認為以之作為證據應屬適當，依
    刑訴法第159條之5第1項規定，咸認具有證據能力。其餘所
    依憑判斷之非供述證據，本院亦查無有何違反法定程序取得
    之情形，且各該證據均經本院於審判期日依法進行證據之調
    查、辯論，被告於訴訟上之防禦權，已受保障，故該等證據
    資料均有證據能力。
貳、認定被告有罪之理由及依據
一、訊據被告否認與證人徐俊傑(以下逕稱其名)共同意圖販賣而
    持有第二級毒品甲基安非他命，辯稱：起訴的客觀事實都對
    ，但我只是替徐俊傑拿錢給「阿庭」，再轉交本案毒品給徐
    俊傑而已，我沒有圖利的意圖，也沒有要意圖販賣，徐俊傑
    買到毒品後拿去販賣，是他自己的事，為何要我承擔這個罪
    名等語。辯護人則為被告辯護：被告僅構成幫助徐俊傑施用
    甲基安非他命，縱被告主觀臆測徐俊傑可能會去販賣，但無
    證據證明等語。
二、經查：
(一)被告於犯罪事實欄所示時間、地點，以其所使用之門號00
    00000000號行動電話，代徐俊傑向「阿庭」洽談購買甲基安
    非他命及磋商價格事宜，交易當日，並居中傳交約定價金1
    萬4千元及本案毒品等情，業據被告供承在案，核與徐俊傑
    證述情節相符(花蓮地檢署108年度偵字第3887號卷《下稱偵
    卷》第49頁至第51頁，原審卷第112頁至第118頁)，並有原
    審核發之通訊監察書、被告與徐俊傑於108年6月17日、18日
    之通訊監察譯文(下稱譯文)在卷可稽(警卷第41頁至第43頁
    、第148頁反面至第149頁反面)，此部分事實堪信為實在。
(二)被告供承：我約於105年間就知道徐俊傑在賣甲基安非他命
    ，我本身所犯的販毒案件，毒品來源也是徐俊傑，我於108
    年7月26日另案羈押前，於108年7月份還有跟徐俊傑買甲基
    安非他命，他是我固定的藥頭。徐俊傑跟「阿庭」拿毒品比
    較貴，因為我曾經幫「阿庭」刺青，所以「阿庭」算我比較
    便宜，本案我只是居中協調。依照徐俊傑本案向「阿庭」購
    買的甲基安非他命數量，我當然知道比一般買來施用的數量
    還要多，施用的量，怎麼可能1次買到8.5公克這麼多。我當
    然很清楚這次我幫徐俊傑去向「阿庭」買甲基安非他命，徐
    俊傑是要拿來賣的。我這次幫徐俊傑買毒品，是以為徐俊傑
    會請我施用，也想過以後跟徐俊傑買毒品會不會比較方便，
    但後來徐俊傑並沒有請我施用，之後也沒有算我比較便宜等
    語(本院卷第158頁至第161頁、第199、201頁)。
(三)徐俊傑於其所涉販賣第二級毒品案件，因供出本次係被告居
    中洽購甲基安非他命，經警方循線查獲本案，因而獲邀毒品
    條例第17條第1項減刑之寬典，有臺灣花蓮地方法院(下稱花
    蓮地院)108年度訴字第214號刑事判決可參(本院卷第91頁至
    第109頁，下稱徐俊傑販毒案件)。而徐俊傑購得本案毒品後
    ，於108年6月21日、同年月22日確有販賣甲基安非他命予他
    人，有上開徐俊傑販毒案件判決可參。是從徐俊傑本有從事
    販毒行為，及購得本案毒品與販售他人之時間密接性來看，
    足證徐俊傑購買本案毒品之初，確欲用來伺機販賣牟利，嗣
    後，也的確有將本案毒品銷售他人。
(四)卷附通訊監察書之監察對象係徐俊傑，監聽電話為其所使用
    0000000000之行動電話（警卷第29頁至第47頁），而卷附譯
    文之首頁記載「藥頭A、徐俊傑」、「藥腳1、傅子建」（警
    卷第17頁）。依譯文顯示，108年3月19日被告與徐俊傑相約
    見面，隔天徐俊傑發送訊息予被告「同學你不是要拿昨天的
    錢給我」；同年4月3日被告向徐俊傑表示「……我接到一個
    那個，小丑那個」、「……明天……他會把一半的錢匯給我
    ……」、「昨天那一個是『35』……」，徐俊傑均答「嘿」
    ，被告陳稱「……你可以再多，我不知道要在電話裡面講嗎
    」，徐俊傑回應「我等下過去找你啦……」；同年5月13日
    、15日徐俊傑發送訊息給被告「同學你不是中午要拿給我不
    要又騙我」、「同學領錢一定要馬上匯……」及「……幫我
    去跟般（搬）家的拿2500幫我一起匯給我」；同年7月15日
    ，被告詢問徐俊傑「你那邊有多少」、「那個啊」、「當然
    是要『跟你買』啊」，徐俊傑應稱「要買多少」，被告問「
    有兩個嗎」，徐俊傑回稱沒有後，被告又問「一個呢」，徐
    俊傑回答「有啊」，被告問「你要算我多少」，徐俊傑應答
    「就『一樣』啊」，被告追問「25……」，徐俊傑回稱「嘿
    啊」（偵卷第33、36、40、43、44頁）。衡以徐俊傑確因販
    賣甲基安非他命犯行經法院判處有罪，有上開徐俊傑販毒案
    件判決可參。參之被告於自身販賣毒品案件，也供述甲基安
    非他命來源為徐俊傑，有花蓮地院108年度原訴字第79、95
    號刑事判決可參(本院卷第81頁至第86頁，下稱被告另案販
    毒案件)。足認被告供承其於案發前曾向徐俊傑購買甲基安
    非他命，確有所憑，應屬真實。
(五)被告自95年間起即有施用毒品前案紀錄，有臺灣高等法院被
    告前案紀錄表可參(本院卷第51頁至第53頁)；被告於其另案
    販毒案件，犯罪時間為108年1月至同年4月間，共有6次販毒
    行為，其中，曾以0.2公克1000元之價格販賣甲基安非他命
    予他人，有上開被告另案販毒案件判決可參。足見被告於本
    案案發前，應深知毒品價格昂貴，持有時間增加，也易遭警
    查獲，如單純僅供施用即1次購買大量毒品，非但資金籌措
    不易或降低資金週轉彈性，另方面因毒品「囤貨」之持有時
    間增加，更是提高為警查獲風險；故被告供承：徐俊傑這次
    購買8.5公克甲基安非他命，我當然知道是要拿來賣的，施
    用的量怎麼可能1次買到8.5公克等語，契合其自身經驗與一
    般常情，洵屬可信。
(六)被告供承：我跟徐俊傑是同學，我確實是幫徐俊傑向「阿庭
    」購買毒品。我就是挺這個同學，當初徐俊傑跟「阿庭」拿
    毒品比較貴，我曾經幫「阿庭」刺過青，所以「阿庭」算我
    比較便宜等語(原審卷第118頁，前審卷第92頁，本院卷第20
    1頁)，核與徐俊傑證稱：我與被告是國中同年級同學。本案
    是因當時我其他上游的電話不見了，我知道被告有在施用毒
    品，就問他有無認識的人可以買毒品，被告給我「阿庭」的
    LINE，我用LINE跟「阿庭」談過後，覺得太貴，就請被告幫
    我殺價，最後1萬4千元是被告幫我談出來的等語相符(偵卷
    第50頁，原審卷第114頁至第115頁)。可知，相較於「阿庭
    」，被告與徐俊傑交情應較為深厚，參以徐俊傑係先與「
    阿庭」洽談毒品價格不攏，方改由被告代為磋商，足認本案
    被告應係受徐俊傑之請託向「阿庭」購買甲基安非他命，實
    屬明確。
(七)經勾稽上情，審酌被告於本案案發前，早已知悉徐俊傑在販
    賣甲基安非他命，被告也會向徐俊傑購買甲基安非他命，依
    被告的供述，這種情形直到108年7月26日其遭羈押前不久仍
    是如此。參以徐俊傑本次購買甲基安非他命數量達8.5公克
    ，之後也確有用以販賣他人牟利，對此，被告亦坦承知悉徐
    俊傑會拿來販賣。可見，被告於行為時，對於本案徐俊傑1
    次購買這麼多甲基安非他命是準備用來伺機販賣的，應該清
    楚明白，然為貪圖徐俊傑可能報以免費施用或之後購毒較方
    便等好處，決意接受徐俊傑請託，代為向「阿庭」磋商毒品
    價格、相約交易，並居中傳遞約定價金、毒品而參與構成要
    件行為，使徐俊傑與「阿庭」完成毒品交易，其參與及貢獻
    部分，對本案犯行而言，要屬必要不可欠缺，足認被告於行
    為時，係與徐俊傑基於意圖販賣而販入持有甲基安非他命之
    犯意聯絡，共同向「阿庭」購買本案毒品之事實，彰彰甚明
    。實則，被告於本院準備程序已坦認與徐俊傑共同犯意圖販
    賣而持有甲基安非他命之罪(本院卷第165頁)，是其嗣後翻
    言否認犯罪，委無足採。
三、綜上，被告有如犯罪事實欄所示之犯行，事證已臻明確，
    洵堪認定，應依法論科。
四、至被告聲請傳喚徐俊傑，欲證明徐俊傑購買本案毒品是供己
    施用(本院卷第200頁)。惟從徐俊傑於本案案發前即有販賣
    甲基安非他命予他人之行為、本案毒品數量甚多與一般單純
    供己施用顯有不同，以上事實均為被告於行為時已知悉，及
    徐俊傑嗣後亦有將本案毒品販售他人等事實，已足認定徐俊
    傑購買本案毒品時係為伺機販賣牟利，且為被告行為時所知
    悉，本案犯罪事實已明確無疑，縱徐俊傑購買時，部分係為
    供己施用，亦無礙本案犯罪事實之認定。從而，被告聲請傳
    喚徐俊傑，待證事實已明，亦無從撼動本院之心證，核無調
    查之必要，應予駁回。
參、論罪及刑之加減
一、所犯法條與罪名
(一)甲基安非他命係毒品條例第2條第2項第2款所稱之第二級毒
    品。而毒品條例第4條第1項至第4項規定之販賣毒品罪，該
    條文所指「販賣」，依其文義雖具有多義性，然從立法目的
    及法律規範體系探究其內涵，該販賣毒品罪所稱之「販賣」
    ，乃著重在出售，係指銷售之行為，而非單指以營利為目的
    而購入毒品之情形。換言之，販賣毒品罪之處罰基礎，在於
    行為人意圖營利將持有之毒品有償讓與他人，使毒品擴散蔓
    延，該罪之惡性表徵在其散布之意涵，因此行為人意圖營利
    而購入毒品，其主觀上雖有銷售營利之意欲，客觀上並有購
    入毒品之行為，惟仍須有「對外銷售」之行為或表徵，始為
    販賣行為之具體實行。行為人意圖營利購入毒品後，在尚未
    尋找買主，亦尚未進行任何行銷行為之前，即為警查獲者，
    其主觀上雖有販賣毒品營利之意圖，客觀上亦有購入毒品之
    行為，然其尚未對外銷售，亦無向外行銷之宣傳或兜售等招
    攬買主行為，因其散布毒品之危害尚非直接而明顯，故尚難
    認已著手實行販賣毒品罪之「販賣」行為，應僅成立意圖販
    賣而持有毒品罪，此為最高法院最近統一之法律見解（最高
    法院110年度台上字第440號刑事判決參照）。則被告雖與徐
    俊傑基於販售營利之意圖，而購入甲基安非他命，惟依現存
    證據觀察，無從認定其等於購入前已有對外宣傳兜售或尋找
    買主等行銷舉動，而著手於販賣行為，復無證據證明被告對
    於徐俊傑後續尋找買主銷售毒品之販賣行為亦有參與，參諸
    前揭說明，被告應與毒品條例第5條第2項意圖販賣而持有第
    二級毒品罪之構成要件相互合致。
(二)是核被告所為，係犯毒品條例第5條第2項之意圖販賣而持有
    第二級毒品罪。起訴意旨雖認被告係與「阿庭」共同犯毒品
    條例第4條第2項之販賣第二級毒品罪，惟依卷附譯文及徐俊
    傑之證述，本案係徐俊傑先向「阿庭」洽談毒品價格不成，
    改委請被告代為磋商，被告為圖徐俊傑事成後免費供其施用
    及日後向徐俊傑購毒較方便，遂接受請託，並居中傳遞價金
    、毒品而完成毒品交易，堪認被告應係受徐俊傑之請託代為
    向「阿庭」購買本案毒品。循此，被告主觀上之認知應是幫
    忙徐俊傑購買甲基安非他命，而非與「阿庭」共同立於賣方
    角色，販賣本案毒品給徐俊傑，起訴意旨容有誤會。惟因起
    訴之社會基本事實同一，經本院當庭補充告知所犯法條(本
    院卷第157頁)，被告防禦權已受保障，爰變更起訴法條。
二、刑法上所謂吸收犯，係指一罪所規定之構成要件，為他罪構
    成要件所包括，因而發生吸收關係者而言。如係基於不同原
    因而持有毒品，其持有毒品之行為與不生關聯之其他行為間
    ，即無高低度行為之關係可言，自不生吸收犯之問題（最高
    法院105年度台上字第2461號刑事判決參照）。被告與徐俊
    傑於購入本案毒品之初，即已具有對外販售之意圖，詳如前
    述。則被告就本案毒品而言，自始即成立意圖販賣而持有第
    二級毒品罪，有別於毒品條例第11條第2項之單純持有第二
    級毒品罪，二罪間之持有原因並非相同，本屬相斥而無論以
    高度行為吸收低度行為之餘地。
三、被告與徐俊傑就上開意圖販賣而持有第二級毒品罪之實行，
    有犯意聯絡及行為分擔，為共同正犯。
四、毒品條例第17條規定適用與否之說明：
(一)毒品條例第17條第1項規定：「犯第4條至第8條、第10條或
    第11條之罪，供出毒品來源，因而查獲其他正犯或共犯者，
    減輕或免除其刑。」所稱「供出毒品來源，因而查獲其他正
    犯或共犯」，須被告翔實供出與其犯罪有關之本案毒品來源
    的具體事證，因而使警方或偵查犯罪機關知悉其他正犯或共
    犯，據以查獲其人、其犯行的結果，二者兼備並有因果關係
    ，始能獲上述減、免其刑之典。又所謂查獲其人、其犯行
    ，雖不以達有罪認定之已無合理懷疑存在之程度為必要，但
    至少已臻至起訴門檻之證據明確且有充分之說服力，方得獲
    邀上開減、免其刑之典，故著重在其犯行之查獲。換言之
    ，供出毒品來源，及破獲相關他人犯罪，二種要件兼具，才
    能因其戴罪立功，享受典。從而，非謂行為人一有「自白
    」、「指認」毒品來源之人，即得依上開規定，予以減、免
    其刑；猶須提供確實資訊，使調查或偵查犯罪之公務員對之
    發動調查或偵查，進而查獲該人及其犯行，否則，若偵查犯
    罪機關認為事證不足，而無從確實查獲者，即與上開減、免
    其刑規定要件不合(最高法院110年度台上字第5173號刑事判
    決參照)。查，被告迄原審審理時方坦承犯行，並供出「阿
    庭」真實姓名為賴瑞庭，惟因被告於偵查中否認犯罪，未曾
    提供「阿庭」的真實年籍予偵查機關，故偵查機關並未查獲
    「阿庭」，有花蓮分局109年7月22日花市警刑字第10900165
    61號函可參(前審卷第105頁)。參以賴瑞庭因案經花蓮地檢
    署於108年3月11日發布通緝，迄未緝獲，有臺灣高等法院通
    緝記錄表可參(本院卷第79頁)。足認本件並無因被告供述而
    查獲毒品來源甚明，自未合於毒品條例第17條第1項之要件
    。
(二)被告行為後，毒品條例第17條第2項規定業於109年1月15日
    修正，於109年7月15日施行。修正前毒品條例第17條第2項
    規定「犯第4條至第8條之罪於偵查及審判中均自白者，減輕
    其刑」，修正後則規定「犯第4條至第8條之罪於偵查及歷次
    審判中均自白者，減輕其刑」，修正後就被告自白犯罪減輕
    其刑之適用，變更為「於偵查及歷次審判中均自白」，要件
    更為嚴苛，當以修正前毒品條例第17條第2項規定較有利於
    被告。又修正前毒品條例第17條第2項之立法目的，係為鼓
    勵犯罪行為人及早悔過自新，以利毒品查緝及訴訟經濟，俾
    收防制毒品危害、案件儘速確定之效而設。是除起訴前未經
    司法警察、檢察官針對犯罪事實詢問、訊問，致被告無從於
    警詢及偵查中辯明犯罪嫌疑或自白，而剝奪其防禦權或自白
    減刑權益之情形外，必被告於偵查及審判中均曾自白，對自
    己之犯罪事實全部或主要部分為肯定供述者，始有上開規定
    之適用(最高法院109年度台上字第3488號刑事判決參照)。
    查，被告於警詢、偵查中否認犯罪，辯稱：伊與徐俊傑於10
    8年6月17、18日的譯文(即警卷第148頁反面至第149頁反面
    所示)是在講買水果的事，並不是毒品交易。徐俊傑說他載
    我去全家超商旁交易毒品，他拿1萬4千給我，我拿給他8.5
    公克甲基安非他命等節，並沒有這件事等語(警卷第5頁至第
    7頁，偵卷第18頁至第19頁)。綜觀被告前揭所述，足認其於
    偵查中明白否認犯罪，顯無從認定其有在偵查中自白犯行之
    事實，不合於修正前毒品條例第17條第2項所定偵查及審判
    中均自白之要件，被告即無依上開規定減輕其刑之餘地。
五、刑法第59條規定適用與否之說明
(一)刑之量定，為求個案裁判之妥當性，法律固賦予法院裁量權
    ，但此項裁量權之行使，除應依刑法第57條規定，審酌行為
    人及其行為等一切情狀，為整體之評價，並應顧及比例原則
    與平等原則，使罪刑均衡，輕重得宜，以契合社會之法律感
    情。又刑法第59條規定犯罪之情狀可憫恕者，得酌量減輕其
    刑，其所謂「犯罪之情狀」，與同法第57條規定科刑時應審
    酌之一切情狀，並非有截然不同之領域，於裁判上酌減其刑
    時，應就犯罪一切情狀（包括第57條所列舉之10款事項），
    予以全盤考量，審酌其犯罪有無可憫恕之事由（即有無特殊
    之原因與環境，在客觀上足以引起一般同情，以及宣告法定
    低度刑，是否猶嫌過重等等），以為判斷（最高法院95年度
    台上字第6157號刑事判決參照）。換言之，必須犯罪另有特
    殊之原因與環境，在客觀上足以引起一般同情，認為即使予
    以宣告法定最低度刑，猶嫌過重者，始有其適用。
(二)本院衡酌被告前揭所犯意圖販賣而持有第二級毒品罪，其法
    定刑為5年以上有期徒刑，得併科500萬元以下罰金，而販賣
    毒品犯行對於毒品施用來源之提供大有助益，影響所及，非
    僅多數人之生命、身體將可能受其侵害，國家、社會之法益
    亦不能豁免，危害甚鉅，當非個人一己之生命、身體法益所
    可比擬；被告雖僅止於參與意圖販賣而持有毒品之階段，然
    購入的毒品數量非少，一旦徐俊傑對外銷售，即有流通散布
    毒品之風險，則被告犯罪情節及所生危害，難認微不足道，
    非可輕縱。而被告犯罪動機係為圖免費施用及將來方便購毒
    ，查無甚值同情之處。綜觀被告犯罪情狀與意圖販賣而持有
    第二級毒品罪之法定刑兩相權衡，實無情輕法重或刑罰過苛
    之情，應認被告無依刑法第59條規定酌減其刑之餘地。
肆、撤銷原判決之理由
一、原審經審理結果，認為被告與「阿庭」共同販賣第二級毒品
    犯行明確而予論科，固非無見。惟查：
(一)徐俊傑於偵查中證稱：我與被告係國中同學。我把價金交給
    被告，由他向「阿庭」購買，我跟「阿庭」不太熟。我與被
    告只交易這一次，他要我載他去「全家超商」附近朋友家拿
    甲基安非他命賣給我等語（偵卷第50頁至第51頁），提及係
    與被告「交易」毒品。然其於原審審理時證稱：這次是我跟
    「阿庭」購買毒品，請被告幫忙轉交價金給「阿庭」。我與
    平日之毒品來源失聯，才詢問被告有無認識的人可以購買毒
    品，被告給我「阿庭」的電話，我在「LINE」上詢問「阿庭
    」價錢，但他報價太高，甚至比通訊監察錄音譯文所提到的
    16,000元還高。因被告跟「阿庭」比較熟，我請被告去幫我
    「殺價」。「阿庭」不願跟我見面，他要我去找他認識的人
    ，跟他拿再轉交給我。被告要我載他去「阿庭」家附近的「
    超商」，我在車上交給被告14,000元，被告下車約10分鐘，
    就拿8.5公克甲基安非他命給我等語（原審卷第112頁至第
    116頁）。其就購買甲基安非他命之對象究係「阿庭」或被
    告一節，前後所述已欠一致。
(二)參以被告與徐俊傑於108年6月17日、18日之譯文對話，顯示
    108年6月17日被告轉達「阿庭」開價16,000元，徐俊傑抱怨
    售價太高，要被告跟「阿庭」殺價為13,000元；隔天徐俊傑
    再跟被告詢問殺價結果，被告回稱正在聯絡中，並陳稱其直
    接在LINE上敲定14,000元等情。足見徐俊傑係主動詢問被告
    購買毒品之管道，參酌徐俊傑上開在原審所證，徐俊傑依被
    告所提供之資訊在「LINE」上直接向「阿庭」詢價後，認為
    開價太高，再回頭找被告去「殺價」。是故，循此事件始末
    ，可知被告與徐俊傑係同學，本案僅偶一受徐俊傑之請託，
    幫忙洽購毒品，依被告行為時主觀認知，應認係與徐俊傑構
    成共同意圖販賣而持有甲基安非他命之罪，如上說明，尚難
    認被告與「阿庭」有販賣甲基安非他命犯意聯絡及行為分擔
    ，則原審認被告係與「阿庭」共同販賣第二級毒品，並就被
    告所使用之門號0000000000號行動電話(含SIM卡1張)，宣告
    與「阿庭」共同沒收、追徵，即難認有當。
二、被告上訴否認其與「阿庭」共同販賣第二級毒品，尚屬有據
    ，自應由本院撤銷，改判如主文第2項所示。至被告否認與
    徐俊傑共同意圖販賣而持有第二級毒品部分，所持辯解業經
    本院指駁如前，難認可採，爰不予贅敘。
伍、量刑及沒收說明
一、爰以行為人之責任為基礎，審酌被告明知毒品對於人體健康
    戕害甚鉅，施用毒品者容易上癮而戒除不易，政府因而嚴令
    禁絕毒品之流通，竟為貪圖一己私利，共同意圖販賣而持有
    數量非少之第二級毒品甲基安非他命，法治觀念已有明顯偏
    差，犯罪情節及所生危害非輕；兼衡被告於原審及本院就客
    觀事實坦認之犯後態度，及被告於原審審理時自述具有高中
    畢業之智識程度，離婚、沒有小孩、與哥哥一起扶養父母、
    從事○○業、月收入3 萬餘元（原審卷第121頁）等一切情
    狀，量處如本判決主文第2項所示之刑，以示懲儆。
二、犯毒品條例第4條至第9條、第12條、第13條或第14條第1項
    、第2項之罪者，其供犯罪所用之物，不問屬於犯罪行為人
    與否，均沒收之，毒品條例第19條第1項定有明文。又共同
    正犯間關於犯罪工具物須屬被告所有，或被告有事實上之處
    分權者，始得在該被告罪刑項下併予諭知沒收。至於非所有
    權人，又無共同處分權之共同正犯，自無庸在其罪刑項下諭
    知沒收或連帶沒收及追徵。上開沒收原則於法院就義務沒收
    之諭知，亦有適用(最高法院108年台上字第1001號、第3573
    號刑事判決意旨參照）。查，未扣案之門號0000000000號SI
    M卡1張及所搭載之不詳廠牌手機1支，係被告所有且供其本
    案犯罪時聯繫所用，業經本院認定如上，依前揭說明，應依
    毒品條例第19條第1項、刑法第38條第4項之規定，宣告沒收
    ，於全部或一部不能沒收或不宜執行沒收時，追徵其價額。
據上論斷，應依刑事訴訟法第369條第1項前段、第364條、第300
條、第299條第1項前段，判決如主文。
本案經檢察官林英正提起公訴，檢察官施慶堂到庭執行職務。
中    華    民    國   111    年    1     月    6     日
                  刑事庭審判長法  官  林信旭
                              法  官  劉雪惠
                              法  官  廖曉萍
以上正本證明與原本無異。
如不服本判決，應於收受送達後20日內向本院提出上訴書狀，其
未敘述理由者，並得於提起上訴狀後20日內向本院補提理由書（
均須按他造當事人之人數附繕本）「切勿逕送上級法院」。
因疫情而遲誤不變期間，得向法院聲請回復原狀。
中    華    民    國   111    年    1     月    6     日
                              書記官  廖子絜
附錄本案論罪科刑實體法條全文：
毒品危害防制條例第5條第2項：
意圖販賣而持有第二級毒品者，處5年以上有期徒刑，得併科新
臺幣5百萬元以下罰金。